臺灣雲林地方法院刑事判決　　　　　　　 93年度訴字第451號
公訴人　臺灣雲林地方法院檢察署檢察官
被　　　告　丙○○　男　25歲.
　　　　　　　　　　國民
　　　　　　　　　　（現羈押於臺灣雲林看守所）
選任辯護人　藍庭光律師
　　　　　　劉志卿律師
上列被告因違反毒品危害防制條例案件，經檢察官提起公訴（93
年度偵字第2624號），本院判決如下：
    主  文
丙○○連續販賣第一級毒品，處有期徒刑捌年陸月，褫奪公權玖
年。扣案之海洛因陸包（淨重壹點肆柒公克）沒收銷燬之，扣案
之手機支（含0000000000、0000000000、0000000000號SIM 卡
各壹張）及空包裝袋陸個均沒收之；販賣第一級毒品犯罪所得之
財物新臺幣壹萬伍仟陸佰元（其中新臺幣肆仟元業經扣案），均
沒收之，如全部或一部不能沒收時，以其財產抵償之。
    事  實
一、丙○○，綽號「小明」、「朝仔」，基於販賣第1 級毒品海
    洛因利之概括犯意，以0000000000號行動電話向姓名年籍不
    詳綽號「阿欽」之成年男子購入海洛因後，再以00000000
    00及0000000000號行動電話作為販賣毒品之聯絡工具。由丙○○先以上開行動電話與購買海洛因者談妥交易之數量、價
    格、交貨時間、地點後，或由丙○○本人或由姓名年籍不詳
    不知情之成子男子送貨給購買者，而為如附表所示之交易。
    嗣於93年6 月16日18時30分許，於丁○○、庚○○、甲○○
    、戊○○復以相同方式欲向丙○○購買海洛因時，因丙○○
    已為警拘獲，即由偵查員代替丙○○接聽上開聯絡電話後，
    與丁○○等4 人約定在在雲林縣西螺鎮○○街14號前交易，
    丁○○等4 人依約前來後，為警當場查獲，並經警於上址屋
    外騎樓下空心磚內當場扣得丙○○所有之毒品海洛因6 包（
    淨重1.47公克，空包裝重1.32公克）、行動電話3 支（門號
    分別為0000000000、0000000000、000 0000000）及 現金新
    臺幣（下同）111,600 元（其中4,000 元為販賣海洛因所得
    ）。
二、案經雲林縣警察局虎尾分局報請臺灣雲林地方法院檢察署檢
    察官偵查起訴。
    理  由
一、上開犯罪事實業據被告丙○○於本院審理時坦白承認，核與
    證人丁○○、庚○○、甲○○及戊○○之供述均大致相符（
    販賣次數之部分詳如下述）。此外，並有被告販賣海洛因予
    丁○○等人之監聽譯文內容（見警卷第33頁至第54頁）、扣
    案之海洛因藏放於空心磚內之照片5 張（警卷第23 頁 至第
    26頁）、0000000000號、0000000000號、0000000000 號 電
    話用戶基本資料及該門號雙向通聯記錄（本院卷第69頁至第
    83頁）、雲林縣警察局虎尾分局查獲毒品嫌犯尿液送檢真實
    姓名對照表及雲林縣衛生局煙毒尿液檢驗成績書（偵卷第58
    頁至第59頁）以及扣案上開門號之行動電話3 支、現金111,
    600 元可查。又上開扣案之海洛因6 包經法務部調查局鑑定
    結果認送驗白粉6 包（淨重1.47公克，空包裝重1.32公克）
    均含第1 級毒品海洛因成分，此亦有法務部調查局93年9 月
    7 日調科壹字第160002323 號鑑定通知書（本院卷第66 頁
    ）附卷可佐，堪認被告自白與事實相符。至被告固否認扣案
    之毒品海洛因6 包為其所有，然查扣案之海洛因6 包係於被
    告遭警拘獲處之屋外騎樓下空心磚內查獲，雖非自被告身上
    取出，但查獲之地點為被告立即可觸及之處所，又是藏於不
    易發覺之空心磚內，此觀之警卷所附之照片明顯可見（見警
    卷第23頁）。而海洛因於毒品交易市場又具有相當高之交易
    價值，亦非一般人可得輕易取得或會輕易棄置之物，從而扣
    案之海洛因既藏置於查獲之空心磚內當係所有人有意藏匿。
    審酌被告與藏放扣案海洛因地點係被告顯有支配力之距離，
    是上開6 包海洛因當係被告因避免遭警查緝而將之藏於該處
    ，被告所辯應無可採，扣案之海洛因6 包為被告所有應可認
    定。又為被告運送海洛因予購買者之成年男子與被告有無犯
    意聯絡或是否知悉為被告運送之物為海洛因，並無任何證據
    可供比對證明，應認係不知情，併此敘明。從而，本件事證
    已臻明確，被告所為如附表所示販賣第1 級毒品海洛因之犯
    行，可以認定，自應依法論科。
二、被告丙○○販賣海洛因予證人丁○○、庚○○、甲○○及戊○○之次數：
  (一)被告丙○○於本院審理時自白販賣海洛因予丁○○之次數「
    差不多7 、8 次」；賣予庚○○「7 、8 次」；賣予甲○○
    「差不多5 次」；賣予戊○○2 次。查被告上開陳述均以台
    語為之，又以台語之使用之習慣而論，就有關次數之部分，
    一般人如陳述以7 、8 次時，表意人通常之意思是指實際次
    數應為8 次。從而，本院就被告此部分關於次數之陳述，認
    定被告販賣海洛因予丁○○、庚○○之次數均為8 次，甲○○之部分則為5 次，戊○○部分為2 次。
  (二)關於被告販賣海洛因之次數，證人丁○○於本院審理時證稱
    被告販賣海洛因給他的次數應有20次。證人庚○○亦為與丁○○相同之證述。證人戊○○則證稱被告賣給伊之次數僅有
    2 次。證人丁○○等人之證述，核與被告於本院審理時自白
    之內容有所不符。就此，本院認為關於被告販賣毒品之次數
    ，證人之陳述或因相隔日久而有記憶模糊之情形。本案被告
    販賣海洛因予證人丁○○等4 人之次數，縱證人丁○○等人
    之陳述與被告之自白均屬誠實無誤時，然因證人丁○○等人
    個別之陳述尚乏客觀上不容置疑之證據資料以供比對，因此
    依罪疑惟輕原則，即應為有利被告之認定，亦即應以被告於
    本院審理所為上開陳述之次數為準。況以證人戊○○於警詢
    時供稱曾向被告購買海洛因10幾次，但於本院審理時即更異
    前詞，辯稱僅有向被告購買2 次海洛因，伊於警詢時之供述
    係伊害怕亂講的，益見證人之供述並非全然屬實而可以採信
    。
三、不另為無罪諭知之部分：
  1.公訴意旨雖認本案被告丙○○販賣毒品海洛因予丁○○、庚○○之次數各約為20次，金額則均為500 元或1,0 00元；售
    予甲○○之次數則為6 次，金額為1,500 元或2, 000元；賣
    予戊○○則約為10次，金額則為500 元或2,0 00元，固非無
    據。惟被告販賣海洛因予丁○○、庚○○、甲○○、戊○○
    之次數，依上開有利被告之認定，係以被告於本院審理時自
    白之次數為準。
  2.再者，公訴意旨認被告於93年6 月16日當日亦有販賣毒品海
    洛因予丁○○等4 人，嗣因遭警查獲而不遂。然查，被告當
    日於15時左右即遭警逮捕，無法使用上開行動電話與他人通
    話，業據證人乙○○於本院審理時證述明確，因之與丁○○
    、庚○○、甲○○及戊○○等4 人通話約定買賣海洛因之人
    顯非被告丙○○甚明，被告遭警查獲後既無法與丁○○等4
    人通話，要難認被告該次有何販賣海洛因之行為，公訴意旨
    所稱被告此部分之犯行，即有誤會。
  3.從而，公訴意旨所指被告販賣毒品海洛因予證人丁○○、庚○○、甲○○及戊○○之次數與本院上開認定不符之部分，
    以及被告93年6 月16日販賣海洛因予丁○○等4 人未遂之部
    分，應為無罪之諭知，惟因公訴人認上開部分犯行，與前揭
    論罪科刑部分，有連續犯裁判上一罪之關係，爰就上開部分
    不另為無罪之諭知，併此敘明。
四、核被告丙○○所為，係犯毒品危害防制條例第4 條第1 項之
    販賣第1 級毒品罪。被告因販賣第一級毒品海洛因而持有海
    洛因之低度行為，均為販賣第一級毒品海洛因之高度行為所
    吸收，不另論罪。
五、被告丙○○利用不知情之成年男子為其交付毒品海洛因予購
    買者，以達其販賣毒品之目的，為間接正犯。
六、被告先後多次販賣第1 級毒品之犯行，時間緊接，觸犯構成
    要件相同之罪名，顯係基於概括犯意反覆為之，為連續犯，
    爰依刑法第56條之規定，論以1 罪，並僅就法定刑罰金刑部
    分加重其刑，至其法定刑死刑、無期徒刑部分，依法不得加
    重。
七、本院考量被告販賣毒品數量非詎，人數不多，販毒時間亦不
    長，顯見其販毒之情節尚非重大，然販賣毒品海洛因之法定
    刑為死刑或無期徒刑，依本件實際犯罪之情狀而言，被告販
    賣海洛因之期間僅2 個月不到，販賣海洛因之金額亦僅500
    元、1,000 元或2,000 元，本案犯罪所得僅15,600元，是法
    定刑稍嫌過苛，顯屬情輕法重，有傷一般國民對於法律之情
    感，故參酌前情，爰依刑法第59條之規定，酌減其刑，並先
    加（法定刑死刑、無期徒刑部分，依法不得加重）後減。
八、爰審酌被告丙○○並無前案記錄，素行尚稱良好。但被告之
    四肢健全，竟不思正途謀生，而循非法販毒圖利，犯罪之動
    機不良。被告僅為圖得一己之私利，無視於國家防制毒品危
    害之禁令，竟多次販賣毒品予他人，戕害他人之身心發展，
    足以使購買或受讓而施用者導致精神障礙、性格異常，甚至
    造成生命危險之生理成癮性及心理依賴性，戕害國民身心健
    康。惟被告販賣毒品之情節並非重大，犯罪後歷經警詢、偵
    查、及審理程序詰問證人完畢前均否認犯行，耗費國家司法
    資源，惟終能坦承犯行，堪認已有悔意等一切情狀，量處如
    主文所示之刑，以示警惕。又本院認被告連續販賣毒品海洛
    因，依其犯罪性質，並不適合擔任公職及參與公共行政事務
    ，有褫奪公權之必要，爰併宣告褫奪公權9 年。
九、沒收部分：
  (一)按犯第4 條至第9 條、第12條、第13條或第14條第1 項、第
    2 項之罪者，其供犯罪所用或因犯罪所得之財物，均沒收之
    ，如全部或一部不能沒收時，追徵其價額或以其財產抵償之
    ，毒品危害防制條例第19條第1 項定有明文。此規定係採義
    務沒收主義，凡供犯罪所用或因犯罪所得之財物，且屬犯人
    所有者，均應宣告沒收，不以當場搜獲扣押為限。就本件如
    附表所示犯罪事實部分，被告販賣海洛因之所得合計為15,6
    00元。而扣案之現金116,000 元中之4,000 元即為本案販賣
    海洛因的部分所得，亦據被告於本院審理時陳述甚明（見本
    院卷二第80頁），爰均依上開規定宣告沒收之，如全部或一
    部不能沒收時，以其財產抵償之。
  (二)扣案之毒品海洛因6 包（淨重1.47公克），應依毒品危害防
    制條例第18條第1 項前段宣告沒收銷燬之。至除去海洛因後
    所遺留之空袋6 個（合計空包裝重1.32公克），係用於包裹
    海洛因毒品之外包裝，以防毒品裸露、潮濕，便於攜帶使用
    ，顯係被告為販賣海洛因藉以分裝海洛因之用，且屬於被告
    所有，此部分應依同條例第19條第1 項規定沒收。
  (三)至於扣案之門號0000000000、0000000000、0000000000（含
    SIM 卡3 張）行動電話3 支，係被告所有，其中0000000000
    號行動電話係供被告向姓名年籍不詳綽號「阿欽」之成年男
    子購買海洛因之用，至於0000000000及0000000000號行動電
    話2 支則作為販賣毒品之聯絡工具，業據被告供明在卷（見
    本院卷二第77頁反面及第80頁），亦應依前開毒品危害防制
    條例第19條第1 項之規定沒收之。
  (四)至扣案之111,600 元現金，除其中4,000 元係被告販賣海洛
    因所得外，餘107,600 元係被告從事賣菜所得或賭博所得，
    並非販毒所得，此據被告陳明甚詳（見本院卷二第80頁），
    既無證據證明上開現金107,600 元部分係被告販毒所得，尚
    不得遽以宣告沒收，併此敘明。
肆、適用法律依據：
  一、刑事訴訟法第299 條第1 項前段。
  二、毒品危害防制條例第4 條第1 項、第18條第1 項前段、第
      19條第1 項，刑法第11條、第56條、第59條、第37條第2
      項。
本案經檢察官己○○到庭執行職務
中　　華　　民　　國　　94　　年　　6 　　月　　10　　日
                  刑事第二庭審判長    法  官  林  輝  煌
                                      法  官  柯  志  民
                                      法  官  李  明  鴻
以上正本證明與原本無異。
如不服本判決，應於判決送達後10日內，向本院提出上訴狀。（
須附繕本）
                                      書記官  孫  秀  桃
中　　華　　民　　國　　94　　年　　6 　　月　　10　　日
附表：
┌───┬───┬────┬────┬───────────┬──────┐
│販賣  │次  數│販賣時間│販賣金額│交易毒品之方式        │販賣所得（單│
│對象  │      │、地點  │（單位：│                      │位：新臺幣）│
│      │      │        │新臺幣）│                      │            │
├───┼───┼────┼────┼───────────┼──────┤
│丁○○│8次   │93年5 月│每次500 │由丁○○以0000000000號│共4,000元。 │
│      │      │初某日起│元。    │行動電話撥打丙○○持用│            │
│      │      │，至93年│        │之0000000000號行動電話│            │
│      │      │6 月13日│        │聯繫購買海洛因之金額、│            │
│      │      │止，在雲│        │地點後，由丙○○本人交│            │
│      │      │林縣西螺│        │付海洛因予丁○○。購買│            │
│      │      │鎮垃圾場│        │價格500 元（重量不詳）│            │
│      │      │、西螺鎮│        │之第1 級毒品海洛因。  │            │
│      │      │省錢超市│        │                      │            │
│      │      │、西螺果│        │                      │            │
│      │      │菜市場等│        │                      │            │
│      │      │地。    │        │                      │            │
├───┼───┼────┼────┼───────────┼──────┤
│庚○○│8次   │93年5 月│1,000元3│由庚○○以0000000000號│共5,500元。 │
│      │      │初某日起│次，500 │及0000000000號行動電話│            │
│      │      │至93年6 │元5次。 │撥打丙○○持用之092726│            │
│      │      │月13日止│        │6456號及0000000000號行│            │
│      │      │，在雲林│        │動電話聯繫購買海洛因之│            │
│      │      │縣西螺鎮│        │金額、地點後，由姓名年│            │
│      │      │省錢超市│        │籍不詳之男子依約前來交│            │
│      │      │、西螺垃│        │易地點一手交錢、一手交│            │
│      │      │圾場、西│        │貨。                  │            │
│      │      │螺新果菜│        │                      │            │
│      │      │市場、福│        │                      │            │
│      │      │懋加油站│        │                      │            │
│      │      │等地。  │        │                      │            │
├───┼───┼────┼────┼───────────┼──────┤
│甲○○│5次   │93 年 6 │1,500元2│由甲○○以0000000000號│共5,000元。 │
│      │      │月 6 日 │次，1,00│行動電話撥打丙○○持用│            │
│      │      │或 7 日 │0 元    │之0000000000號行動電話│            │
│      │      │起至 93 │3 次。  │聯繫購買海洛因之金額、│            │
│      │      │年 6 月 │        │地點後，由甲○○與郭朝│            │
│      │      │10日止，│        │宗各自交付金錢及海洛因│            │
│      │      │在雲林縣│        │。                    │            │
│      │      │西螺鎮端│        │                      │            │
│      │      │發藥局、│        │                      │            │
│      │      │西螺鎮垃│        │                      │            │
│      │      │圾場等地│        │                      │            │
│      │      │。      │        │                      │            │
├───┼───┼────┼────┼───────────┼──────┤
│戊○○│2次   │93年6月7│1 次 600│由戊○○以 0000000000 │共1,100元   │
│      │      │日或8 日│元，另 1│號行動電話或公共電話撥│            │
│      │      │起，分別│次500元 │打丙○○持用之00000000│            │
│      │      │在雲林縣│        │82 號行動電話聯繫購買 │            │
│      │      │西螺鎮順│        │海洛因之金額及地點後，│            │
│      │      │歷加油站│        │由丙○○本人或姓名年籍│            │
│      │      │、西螺省│        │不詳之男子前往約定地點│            │
│      │      │錢超市。│        │一手交錢一手交貨      │            │
└───┴───┴────┴────┴───────────┴──────┘
附錄本案論罪科刑法條全文：
毒品危害防制條例第四條製造、運輸、販賣第一級毒品者，處死
刑或無期徒刑；處無期徒刑者，得併科新台幣一千萬元以下罰金
。
製造、運輸、販賣第二級毒品者，處無期徒刑或七年以上有期徒
刑，得併科新台幣七百萬元以下罰金。
製造、運輸、販賣第三級毒品者，處五年以上有期徒刑，得併科
新台幣五百萬元以下罰金。
製造、運輸、販賣專供製造或施用毒品之器具者，處一年以上七
年以下有期徒刑，得併科新台幣一百萬元以下罰金。
前四項之未遂犯罰之。
